臺中高等行政法院裁定
　　　　　　　　　　　　　　　　　　 94年度訴字第00195號
　　　　　　　　　　　　　　　.
原　　　告　甲○○
被　　　告　彰化縣二林地政事務所
代　表　人　乙○
訴訟代理人　丙○○
上列當事人間因更正土地登記事件，原告不服彰化縣政府中華民國
94年2月4日府法訴字第0930208768號訴願決定，提起行政訴訟。本
院裁定如下︰
　　主  文
原告之訴駁回。
訴訟費用由原告負擔。
　　理  由
一、按「訴狀送達後，原告不得將原訴變更或追加。但經被告同
    意，或行政法院認為適當者，不在此限。」、「被告於訴之
    變更或追加無異議，而為本案之言詞辯論者，視為同意變更
    或追加。」行政訴訟法第 111條第1、2項定有明文。本件原
    告起訴請求判命被告將彰化縣二林鎮○○○段外崙子腳小段
    106地號土地民國 63年11月28日所為之面積登記1083平方公
    尺更正為1055平方公尺。嗣於準備程序中，將聲明變更為：
    請求撤銷被告93年11月26日二地乙字第0930007335號函之行
    政處分；於言詞辯論時，並追加請求撤銷訴願決定（彰化縣
    政府94年2月4日府訴字第0930208768號訴願決定），然被告
    對原告上開訴之變更及追加並未為異議，且為本案之言詞辯
    論，自應為同意原告之變更及追加，合先敘明。
二、又按「人民因中央或地方機關之違法行政處分，認為損害其
    權利或法律上之利益，經依訴願法提起訴願而不服其決定，
    或提起訴願逾三個月不為決定，或延長訴願決定期間逾二個
    月不為決定者，得向高等行政法院提起撤銷訴訟。」為行政
    訴訟法第4條第1項所規定。是人民主張其因中央或地方機關
    之違法行政處分，而損害其權利或法律上之利益，提起撤銷
    訴訟，應以其已依訴願法之規定提起訴願後，未得救濟，始
    得提起，否則其起訴，自屬不合法。
三、本件原告於 92年4月22日向被告機關彰化縣二林地政事務所
    提出之申請，請求該所重為測量坐落彰化縣二林鎮○○○段
    外崙子腳小段106及106-2地號面積，並更正登記溯至原登記
    日期生效。經被告機關以92年9月1日二地乙字第0920005426
    號函復原告，原告不服提起訴願，經訴願機關彰化縣政府以
    92年12月1日府法訴字第 0920168669號作成「撤銷原處分，
    由原處分機關於二個月內另為適法之處分」之訴願決定。因
    被告未有所處分，原告不服，再提起訴願，經彰化縣政府以
    94年2月4日府法訴字第0930208768號訴願決定，認被告機關
    已以93年11月26日二地乙字第0930007335號行政處分函知原
    告，而無未為處分之情形，依訴願法第 82條第2項規定，為
    駁回之決定。原告提起本件訴訟，係請求對於被告機關93年
    11月26日二地乙字第0930007335號行政處分（以下稱原處分
    ）予以撤銷。經查，被告所以作成原處分，固係因原告對於
    重為測量坐落彰化縣二林鎮○○○段外崙子腳小段106及106
    -2地號面積，並更正登記溯至原登記日期生效之請求後，被
    告依彰化縣政府之指示被告派員至內政部土地測量局地籍資
    料圖庫描繪地籍圖，並核算面積後，發現坐落彰化縣二林鎮
    ○○○段外崙子腳小段106、106 -1、106-4地號等三筆土地
    ，有圖面面積與登記面積確實超出法定容許誤差之情形，而
    另報請彰化縣政府准予逕為更正，經該府核准後，始依地籍
    測量實施規則第 232條規定，逕為辦理更正，有該函在卷可
    稽。按諸被告上開原處分函文之內容，既已明白表示，係被
    告逕為辦理更正，且衡諸原告於 92年4月22日向被告提出之
    申請內容，係請求該所重為測量坐落彰化縣二林鎮○○○段
    外崙子腳小段106及106-2地號面積，並更正登記溯至原登記
    日期生效，足認被告所作成原處分之內容，與原告上開申請
    函所請求之事項，並不相同（所更正之土地不同），而屬二
    事。且原告之申請，亦經被告另以94年6月8日二地乙字第09
    40003314號函，對原告所申請二林鎮○○○段外崙子腳小段
    106地號土地面積由 1083平方公尺更正為1055平方公尺案，
    予以否准，有該函文副本在卷可據。綜上各情，原處分並非
    係對於原告於 92年4月22日所提出之申請作成之處分，至為
    明顯。
四、本件原告主張被告93年11月26日二地乙字第09300073 35 號
    函所為之處分違法，且損害其權利或法律上之利益，起訴請
    求予以撤銷，依首開條文及說明，自應先經合法之訴願程序
    ，始得為之。雖原告指本件之訴願，為彰化縣政府中華民國
    94年2月4日府法訴字第0930208768號訴願決定，然該訴願決
    定，依上開說明，係原告於 92年4月22日提出申請為被告所
    否准，原告不服提起訴願，經訴願機關彰化縣政府作成「撤
    銷原處分，由原處分機關於二個月內另為適法之處分」之訴
    願決定。因被告未有所處分，原告不服，所再提起之訴願。
    是雖該訴願決定以：「本件訴願人不服原處分機關未於收到
    訴願決定書後 2個月內作成適法處分，．．．。惟於訴願審
    議過程，業經原處分機關依查證所得事實作成登記處分，復
    以93年11月26日二地乙字第0930007335號函知訴願人，是原
    處分機關原未為處分之情形已不復存在。」為理由，作成駁
    回訴願之決定，而未注意及被告93年11月26日二地乙字第09
    30007335號函，係被告機關另依職權所為逕為辦理更正之處
    分，並非對於原告申請所為之函復，惟此，並不影響本件原
    處分，並未經合法訴願程序之事實。從而，本件依行政訴訟
    法第4條第1項之規定，應認原告之起訴為不合法，而予以駁
    回。
據上論結，本件原告之訴為不合法，依行政訴訟法第107條第1項
10款、第104條、民事訴訟法第95條、第78條，裁定如主文。
中　　華　　民　　國　　94　　年　　6　　 月　　22　　日
                  第三庭審判長法  官  沈  應  南
                              法  官　林  秋  華
                              法  官　許  武  峰
以上正本證明與原本無異。
如不服本裁定，應於裁定送達後10日內以書狀敘明理由，經本院
向最高行政法院提起抗告（須依對造人數附具繕本）；並應預繳
送達用雙掛號郵票390元（34元及5元郵票各10份）。
中　　華　　民　　國　　94　　年　　6　　 月　　22　　日
                              書記官  廖  倩  慧
